# BOT项目扩建及提标改造

提问人：hanjiangliye 时间：2021-11-25 19:29:19
公司的BOT项目提标及扩建工程由业主方（政府）通过专项资金拨款的方式建设，同时工程概算、预算、结算和财务决算报告等内容均要接受业主方审核，是否需要按照解释 14 号规定确认建造期收入？

回答人：chenyiwei
是否确认建造期收入，依据是对于本会计主体是作为“主要责任人”还是“代理人”的判断，而与资金来源、政府方的监管等无必然联系。
虽然解释 14 号规定“社会资本方提供建造服务（含建设和改扩建，下同）或发包给其他方等，应当按照《企业会计准则第 14 号——收入》确定其身份是主要责任人还是代理人，并进行会计处理，确认合同资产”，而不再一刀切地规定“项目公司未提供实际建造服务，将基础设施建造发包给其他方的，不应确认建造服务收入，应当按照建造过程中支付的工程价款等考虑合同规定，分别确认为金融资产或无形资产”，但对于项目公司是否确认建造合同收入的问题仍需从严把握。
对于项目公司能否作为主要责任人确认建造收入和成本，不能仅仅根据合同形式判断，即使合同形式约定了项目公司是主要责任人，但其实可以轻易地转移到总包方的，政府实施机构也不会找项目公司的，所以总包方成立的子公司作为PPP项目公司时，项目公司作为代理人的可能性比较大。
在项目公司自身报表中，也应当基于相同的原则考虑其是主要责任人还是代理人，理论上不能仅仅依据项目公司自身是否直接提供了建造服务来判断，但也不能仅仅因为PPP合同中项目公司通常具有法律上的主要责任人身份就认为必定可以采用总额法。个人理解，虽然项目公司是PPP合同中建造和运营服务的首要责任人，但可以参照《中审众环研究 2020 》之“问题2-1-75（联合体牵头方的收入确认是“总额法”还是“净额法”）”中的讨论，对项目公司明显不具备提供建造、运营服务能力，但可以较为容易地将该等责任转嫁给其母公司或其他分包商的情况，考虑将项目公司作为代理人（只是其母公司或者其他分包商向政府方提供基础设施建造服务的载体或通道），按净额法确认收入。但不论如何，不影响其母公司合并报表层面的处理。
如果经过谨慎考虑后，确认项目公司为主要责任人的，则虽然财政部会计司发布的相关“应用案例”中有5%毛利率的举例，但对于建造、管理等全部外包的项目公司，还是倾向于按零毛利原则计量收入和成本。这样在解释 14 号的首次执行日不会涉及到对留存收益的调整。